【裁判字號】    89,台上,3038
【裁判日期】    890531
【裁判案由】    遺棄
【裁判全文】
最高法院刑事判決                              八十九年度台上字第三○三八號
    上  訴  人  甲○○
右上訴人因遺棄案件，不服台灣高等法院中華民國八十七年三月十日第二審判決（八
十六年度上訴字第三八六一號，起訴案號：台灣新竹地方法院檢察署八十六年度偵字
第二五一四號），提起上訴，本院判決如左：
    主  文
原判決撤銷，發回台灣高等法院。
    理  由
本件原判決認定上訴人甲○○於民國八十五年六月三十日凌晨零時二十分許，駕駛車
號ＪＹ－五二五三號自用小客車，沿新竹市○○路由南往北方向行駛，途經西大路四
五五號前，原應注意飲酒後不得駕車，且於雙向二車道行駛時，不得駛入來車道，竟
疏於注意，酒後違規駕車失控駛入來車道，撞及由梁雅芳騎乘附載梁雅惠之車號ＲＰ
Ｑ－三六六號機車倒地，使梁雅芳之頭部挫傷及多處擦傷（此部分過失傷害業經撤回
告訴），梁雅惠左側股骨骨折、左側小腿骨折併神經、血管、肌腱斷裂壞死而截肢（
過失傷害人致重傷部分，業經判處有期徒刑八月確定已執行完畢），惟上訴人於肇事
後，依法令對於無自救力之人，應有扶助送醫救治之義務，竟為規避刑責逕自駕車逃
逸返家，遺棄已受傷害無自救力之梁雅芳、梁雅惠在車禍現場，幸經路人發覺迅即叫
救護車送醫急救，並報警循線查獲等情。因而撤銷第一審判決，改判依想像競合犯從
一重論處上訴人對於無自救力之人，依法令應扶助而遺棄之罪刑，固非無見。惟查刑
法第二百九十四條所謂無自救力之人，係指其人無自行維持生存所必要之能力者而言
。原判決認被害人梁雅芳因本件車禍致頭部挫傷及多處擦傷，傷勢非輕，為無自救力
之人，上訴人遺棄梁雅芳在車禍現場成立遺棄罪。但梁雅芳於第一審訊問時供稱：「
我擦傷，人且清醒，我也站起來喊救命。」（見第一審卷第四十四頁），梁雅芳事後
並撤回過失傷害之告訴，則其所受之傷勢是否嚴重，即非無疑。究竟梁雅芳之頭部挫
傷情形為何﹖當時是否已達無自行維持生存之能力之程度﹖原審未進一步詳查釐清，
遽行判決，顯有應於審判期日調查之證據未予調查之違法。又原判決於理由二引用警
員張立承、黃啟川所稱上訴人曾有肇事逃逸之紀錄，作為上訴人辯稱有返回現場、無
逃逸、遺棄犯意為不足取論據之一。但原審未調查上訴人是否確有駕車肇事逃逸之紀
錄，僅憑上述警員之供述即認定有此事實，亦有可議，不足以昭信服。上訴意旨指摘
原判決違法，尚非全無理由，應認有發回更審之原因。
據上論結，應依刑事訴訟法第三百九十七條、第四百零一條，判決如主文。
中      華      民      國    八十九    年      五      月    三十一    日
                              最高法院刑事第九庭
                                  審判長法官  張  信  雄
                                        法官  賴  忠  星
                                        法官  張  清  埤
                                        法官  洪  清  江
                                        法官  吳  昆  仁
      右正本證明與原本無異
                                              書  記  官
中      華      民      國    八十九    年      六      月      五      日


司法院資訊處製作；財團法人民間司法改革基金會備份。
